臺灣板橋地方法院交通事件裁定　　　　95年度交聲字第1910號
原處分機關　交通部公路總局臺北區監理所蘆洲監理站
異　議　人　甲○○
即受處分人
上列受處分人即異議人因違反道路交通管理處罰條例案件，對於
交通部公路總局臺北區監理所蘆洲監理站民國95年12月1 日為之
北監蘆字第裁46-AEB892147、46-AEB892148號裁決處分，聲明異
議，本院裁定如下：
    主  文
原處分均撤銷。
甲○○因機車駕駛人，行經有燈光號誌管制之交岔路口紅燈右轉
，處罰鍰新臺幣陸佰元，並記違規點數點。又因機車駕駛人，
駕駛機車有違反道路交通管理處罰條例之行為，經交通勤務警察
制止時，拒絕停車接受稽查而逃逸，處罰鍰新臺幣仟元，並記
違規點數壹點。
    理  由
一、原處分意旨略以：本件異議人即受處分人甲○○駕駛車號K8
    S-821 號重型機車，於民國95年9 月10日18時48分許，沿臺
    北市○○○路○段前行，行經該路與民族西路路口時，因「
    駕車行經有燈光號誌管制之交叉路口紅燈右轉」之違規行為
    ，經臺北市政府警察局大同分局民族派出所員警當場制止攔
    檢，惟其竟拒絕停車接受稽查而逃逸，值勤員警乃依道路交
    通管理處罰條例第53條第2 項、第60條第1 項規定，以臺北
    市政府警察局大同分局95年9 月20日北市警交大字第AEB892
    147 號、第AEB892147 號舉發違反道路交通管理事件通知單
    予以逕行舉發，通知受處分人應於95年10月15日前到案，因
    受處分人提出申訴，處分機關乃依道路交通管理處罰條例第
    53條第2 項、同條例第60條第1 項規定及道路交通管理事件
    統一裁罰基準及處理細則第43條、第44條、第67條規定，於
    95年12月1 日分別製發北監蘆字第裁46-AEB892147、46-AEB
    892148號裁決，對受處分人「駕車行經有燈光號誌管制之交
    叉路口紅燈右轉」之違規行為裁處罰鍰新臺幣（下同）600
    元，罰鍰限於95年12月31日前繳納，逾期仍不繳納者，移送
    強制執行；對受處分人「違反道路交通管理處罰條例之行為
    ，拒絕停車接受稽查而逃逸」之違規行為，裁處罰鍰3000元
    ，罰鍰限於95年12月31日前繳納，逾期仍不繳納者，移送強
    制執行。
二、聲明異議意旨略稱：受處分人甲○○於所稱95年9 月10日違
    規時間，係搭計程車自三重通訊處至鶯歌探視女兒，本件員
    警告發並無其他證據如照片可資補強，且依大同分局回覆公
    函，甚至將受處分人機車號碼寫錯，故有看錯車號而記載錯
    誤情形，受處分人有計程車司機為證，請求撤銷原處分云云
    。
三、按「汽（機）車駕駛人，行經有燈光號誌管制之交岔路口闖
    紅燈者，處1800元以上5400元以下罰鍰。」「前項紅燈右轉
    行為者，處600 元以上1800元以下罰鍰。」「汽（機）車駕
    駛人，駕駛汽車有違反本條例之行為，經交通勤務警察或依
    法令執行交通稽查任務人員制止時，不聽制止或拒絕停車接
    受稽查而逃逸者，除按各該條規定處罰外，處3000元以上6
    000 元以下罰鍰。」「汽（機）車駕駛人有第53條情形者，
    記違規點數3 點；有第60條第1 項情形者，記違規點數1 點
    。」以上均為道路交通管理處罰條例第53條、第60條第1 項
    、第63條第1 項第3 款及同項第1 款分別定有明文。復按道
    路交通管理處罰條例第7 條之2 第1 項第1 款、第4 款規定
    ，汽車駕駛人有闖紅燈、不服指揮稽查而逃逸之情形，因當
    場不能或不宜攔截製單舉發者，得對汽車所有人逕行舉發處
    罰，故交通勤務警察或依法執行交通稽查任務之人員發現汽
    機車駕駛人涉有違規情事時，原則上固須當場攔截而製單舉
    發，此除可立即明確告知汽機車駕駛人涉有交通違規情事外
    ，亦可讓汽機車駕駛人得當場陳述意見，避免交通勤務警察
    或交通稽查人員有所誤判，而可即時獲得補救。惟考量上開
    條例第7 條之2 第1 項第1 款至第6 款所列舉之道路違規行
    為，其發生往往係在瞬間，抑或係於交通勤務警察或交通稽
    查人員執行勤務時所恰巧目睹之違規情事，且如有事實上不
    能當場攔截或依照比例原則不宜當場攔截製單舉發時，為達
    有效維護交通秩序及保障交通安全之行政目的，故特別立法
    賦予交通勤務警察或稽查人員得於事後逕行製單舉發之權限
    。據此，如有上開各款所示之情形，而交通勤務警察或交通
    稽查人員不能或不宜當場攔截製單舉發者，自可於事後逕行
    舉發，合先敘明。
四、經查：
（一）本件異議人即受處分人所有之車號K8S-821 號重型機車為
      一女子所騎乘，於95年9 月10日18時48分許，沿臺北市○
      ○○路○段前行，行經該路與民族西路路口時，因「駕車
      行經有燈光號誌管制之交叉路口紅燈右轉」之違規行為，
      經臺北市政府警察局大同分局民族派出所員警當場攔檢，
      惟其竟拒絕停車接受稽查而逃逸，值勤員警乃依道路交通
      管理處罰條例第53條第2 項、第60條第1 項規定，以臺北
      市政府警察局大同分局95年9 月20日北市警交大字第AEB8
      92147 號、第AEB892147 號舉發違反道路交通管理事件通
      知單予以逕行舉發，通知受處分人應於95年10月15 日 前
      到案之事實，業據證人即當時值勤員警袁志強於96 年1月
      29日到庭結證明確，其證稱：「（法官問：95年9 月20日
      18時30分無在臺北市○○○路○段、民族西路口處理車輛
      行車違規事務查察勤務？）有，我是在執行交通督導。（
      法官問：處理本案行車違規經過情形？）當時在交通疏導
      ，該路段車輛沒有壅塞的情形，我處理交通違規勤務，我
      在重慶北路三段、民族西路口東南角處，即大眾銀行前面
      取締違規車輛告發。在上述時、地、也就是在18時48分於
      上述時、地發現一部機車紅燈右轉，南往東方向，當時我
      有穿反光衣，我有鳴笛指示，用指揮棒指示指揮該車輛，
      請他到旁邊受檢。我發現該車特徵是由一名女性駕駛，頭
      戴白色、中間有紅條狀的半罩式安全帽，機車是紅色的，
      我將她攔停，她沒有停下直接騎過去，距離我約十公尺距
      離她有轉頭看一下，又馬上回頭加油門駛離，我有看到車
      牌號碼，立刻將它記下來，返所後查車籍資料逕行舉發。
      （法官問：是由北往東或南往東？）我對於方位不是很瞭
      解，回所後問同仁，應該是南往東才對。她是從重慶北路
      三段紅燈違規右轉往民族西路。（法官問：你當時有清楚
      看見車牌號碼？）有，因為距離很近，車號就是告發單上
      面的Ｋ8 －Ｓ821 號。（法官問：有無記錯車號可能性？
      ）我當時看到車號是立即記下來的。（法官問：有無拍照
      存證？）沒有，因為那是瞬間的事情。（法官問：對於異
      議人說她當時是騎車去鶯歌，有何意見？）沒有，我只是
      將當時看到的情形逕行舉發。」等語，參酌證人袁志強警
      員既能對於其如何嘗試制止攔停違規機車駕駛人未果而逕
      行舉發之經過均鉅細靡遺地予以描述，顯見證人袁志強警
      員對事發經過確有深刻之印象及清悉之記憶，是其當時能
      清楚辨識出該機車之車號等情，係與常理相合。揆諸證人
      袁志強與受處分人既素不相識，並無怨隙，更無誣攀構陷
      之理，是其證言已堪採信。
（二）另本件舉發時警員雖未當場拍照存證，然依道路交通管理
      處罰條例第7 條之2 第1 項第1 款、第4 款規定，汽車駕
      駛人有闖紅燈或不服指揮稽查而逃逸，因當場不能或不宜
      攔截製單舉發者，本得對汽車所有人逕行舉發處罰。且交
      通警員掣單舉發違反道路交通管理處罰條例所列之違規事
      實，本質上屬行政處分，係公務員基於職務上權力依法就
      特定之具體事件所為具公法上效果之單方行政行為，基於
      公務員為公法上行為具有公信力之原則，該行政行為當可
      被推定為真正，其據以依法處分之事實認定亦為正確無誤
      ，此公信原則，乃立法者賦予行政機關制定違反道路交通
      事件統一裁罰標準及處理細則，使執勤警員得當機處分，
      以維護交通秩序、安全之行政目的，本不得由受處分人任
      意質疑行政處分之公信力。法院若查無證據足資證明員警
      有捏造事實違法取締之情事，則執勤員警應本其維護交通
      秩序、安全之職責所為之舉發事實，自應受到合法、正確
      之推定。何況於未裝設自動感應攝影器材路段，就闖紅燈
      、攔檢未停不服取締等一瞬間突發之交通違規行為，因無
      法期待員警於發現後能及時攝影取證，事實上亦僅能仰賴
      舉發員警目視為之，別無其他舉證之可能，故如無其他證
      據顯示舉發員警有誤認或故意構陷之情事時，尚難以舉發
      員警無法提出其他證據佐證，即認其所述不可採信，否則
      未裝設自動感應攝影儀器之路段，即陷入駕駛人得任意闖
      紅燈違規之狀態，自非妥適。因此本件縱查獲員警並未當
      場拍照存證或事後大同分局回覆予受處分人之公函中對違
      規機車號碼有所誤寫，亦難指交通值勤員警當時所為舉發
      處分有何瑕疵可言。
（三）再者，本件實際違規駕駛人與車輛所有人即受處分人縱非
      同一，惟受處分人既為違規行駛機車所有人，自可推定該
      機車為受處分人事實上所管領，且受處分人亦未敘明違規
      機車曾於違規時間有何遺失或遭竊之情形，則該機車之使
      用狀態，本當應由受處分人舉證，乃受處分人迄今除僅空
      言主張伊當時是坐計程車到鶯歌看女兒，有計程車司機（
      未敘明姓名、地址或其他可識別之方式）為證外，並未提
      出任何具體有利證據，是其此部分抗辯殊難採納，本件車
      號K8S-821 號重型機車確曾為某女子於前揭時、地騎乘違
      規紅燈右轉及拒絕停車接受稽查而逃逸等違規事實，堪以
      認定。
（四）又有關道路交通管理處罰條例之處罰，受舉發違反道路交
      通管理事件之受處罰人，認為受舉發之違規行為應歸責他
      人者，應於舉發違反道路交通管理事件通知單應到案日期
      前，檢附相關證據及應歸責人相關證明文件，向處罰機關
      告知應歸責人，處罰機關應即另行通知應歸責人到案依法
      處理。逾期未依規定辦理者，仍依本條例各該違反條款規
      定處罰。此裁罰準則為道路交通管理處罰條例第85條第1
      項所明定，本件受處分人未依前開規定，檢附相關證據及
      應歸責人相關證明文件，向處罰機關告知應歸責人，是以
      原處分機關對違規機車所有人即受處分人予以裁罰，於法
      自屬有據，受處分人以其在95年9 月10日違規時間，係搭
      計程車自三重通訊處至鶯歌探視女兒，本件員警告發並無
      其他證據如照片可資補強，有看錯車號而記載錯誤情形，
      受處分人有計程車司機為證，請求撤銷原處分云云，為無
      理由。惟「汽（機）車駕駛人有第53條情形者，記違規點
      數3 點；有第60條第1 項情形者，記違規點數1 點。」為
      道路交通管理處罰條例第63條第1 項第1 款、第3 款所定
      ，本件受處分人有「駕車行經有燈光號誌管制之交叉路口
      紅燈右轉」、「違反道路交通管理處罰條例之行為，經交
      通勤務警察制止時，拒絕停車接受稽查而逃逸」之違規行
      為，除對受處分人處以罰鍰外，本應併記違規點數，原處
      分機關疏未注意及此，其所為裁決處分即有瑕疵，爰由本
      院將原處分撤銷，並依道路交通管理處罰條例第53條第2
      項、第60條第1 項、道路交通管理處罰條例第63條第1項
      第3 款、同項第1 款及違反道路交通管理事件統一裁罰基
      準及處理細則第43條之規定，裁罰異議人如主文第二項所
      示，以資適法。
據上論斷，應依道路交通案件處理辦法第20條，裁定如主文。
中　　華　　民　　國　　96　　年　　1 　　月　　31　　日
                  交通法庭    法　官  陳恆寬
以上正本證明與原本無異
如不服本裁定應於送達後5日內向本院提出抗告狀
                              書記官　張惠芳
中　　華　　民　　國　　96　　年　　2　 　月　　5     日
